臺灣臺中地方法院刑事判決
111年度金訴字第48號
公  訴  人  臺灣臺中地方檢察署檢察官
被      告  胡家傑



上列被告因詐欺等案件，經檢察官提起公訴（110年度偵字第342
31號），被告於準備程序為有罪之陳述後，本院合議庭裁定由受
命法官獨任進行簡式審判程序，判決如下：
    主    文
胡家傑三人以上共同犯詐欺取財罪，處有期徒刑壹年。
    犯罪事實及理由
一、犯罪事實 
　㈠胡家傑於民國110年4月間受「周佳勳」之招募，加入「周佳
    勳」、「黃御宸」所屬由三人以上分工詐騙，將詐騙所得款
    項指定匯入特定人頭帳戶內，再由車手提領後上繳集團，以
    此等製造金流斷點之方式，掩飾該詐騙所得之去向及所在，
    而組成具有持續性及牟利性之有結構性犯罪組織，胡家傑即
    在上開詐欺集團擔任車手，負責依「周佳勳」之指示提領詐
    騙款項，再轉交「周佳勳」上繳集團，並約定胡家傑可獲得
    提領金額百分之5之報酬（胡家傑所涉參與犯罪組織部分，
    業經臺灣士林地方法院以110年度審金訴字第585號案件判決
    確定）。
　㈡胡家傑與上開詐欺集團成員即共同意圖為自己不法之所有，
    基於三人以上共同犯詐欺取財及一般洗錢之犯意聯絡，由該
    集團施行電話詐騙之成員於110年5月28日15時30分許，撥打
    電話予朱曉音，自稱係「酷炫國際」電商會計、新光商業銀
    行資訊部員工，佯稱：其先前網路購買化妝品，因內部疏失
    誤設為經銷商，須依指示操作自動櫃員機，以解除分期約定
    轉帳云云，致朱曉音陷於錯誤，於同日16時32分許、16時41
    分許、16時55分許，分別轉帳新臺幣（下同）2萬9,985元、
    3萬元、2萬6,230元至游子弘所申辦之華南商業銀行帳號000
    000000000號帳戶（以下稱系爭帳戶）內（合計8萬6,215元
    ），胡家傑即依「周佳勳」之指示，持系爭帳戶提款卡，於
    同日16時42分許、43分許、44分許，前往址設臺中市○○區○○
    街00號之全家便利超商福美店各提領2萬元、2萬元、2萬元
    ；復於同日17時3分許、4分許，前往址設臺中市○○區○○路00
    0號之統一超商西苑店各提領2萬元、6,000元，再將領得款
    項交付「周佳勳」，胡家傑因此獲得4,300元之報酬。嗣朱
    曉音發覺受騙，經報警處理，為警調閱領款地點暨附近路口
    監視器畫面後，循線查獲上情。
二、證據名稱
  ㈠被告胡家傑於偵訊、本院準備程序及審理時之自白。
  ㈡證人即告訴人朱曉音於警詢時之證述。
  ㈢警員職務報告、華南商業銀行帳號000000000000號帳戶之客
    戶資料、交易明細、內政部警政署反詐騙諮詢專線紀錄表、
    租借YOUBIKE紀錄、領款地點暨附近路口監視器擷取畫面各1
    份。
三、論罪科刑
  ㈠按洗錢防制法第15條之特殊洗錢罪，係在無法證明前置犯罪
    之特定不法所得，而未能依洗錢防制法第14條之一般洗錢罪
    論處時，始予適用。倘能證明人頭帳戶內之資金係前置之特
    定犯罪所得，即應逕以一般洗錢罪論處，自無適用特殊洗錢
    罪之餘地。例如詐欺集團向被害人施用詐術後，為隱匿其詐
    欺所得財物之去向，而令被害人將其款項轉入該集團所持有
    、使用之人頭帳戶，並由該集團所屬之車手前往提領詐欺所
    得款項得逞，檢察官如能證明該帳戶內之資金係本案詐欺之
    特定犯罪所得，即已該當於洗錢防制法第14條第1項之一般
    洗錢罪；至若無法將人頭帳戶內可疑資金與本案詐欺犯罪聯
    結，而不該當第2條洗錢行為之要件，當無從依洗錢防制法
    第14條第1項之一般洗錢罪論處，僅能論以洗錢防制法第15
    條第1項之特殊洗錢罪。另過往實務見解，雖認行為人對犯
    特定犯罪所得之財物或利益作直接使用或消費之處分行為，
    或僅將自己犯罪所得財物交予其他共同正犯，屬犯罪後處分
    贓物之行為，非本條例規範之洗錢行為，惟依修正後洗錢防
    制法規定，倘行為人意圖掩飾或隱匿特定犯罪所得來源，而
    將特定犯罪所得直接消費處分，甚或交予其他共同正犯，而
    由共同正犯以虛假交易外觀掩飾不法金流移動，即難認單純
    犯罪後處分贓物之行為，應仍構成洗錢防制法第2條第1或2 
    款之洗錢行為（最高法院108年度台上字第1744號判決意旨
    參照）。被告與上開詐欺集團成員，係使被害人將詐騙款項
    匯入該集團使用之人頭帳戶，由被告提領詐騙款項後轉交「
    周佳勳」上繳集團，以此隱匿、掩飾其等犯罪所得之去向及
    所在，與洗錢防制法第14條第1項一般洗錢罪之要件相合。
　㈡次按共同正犯，係共同實施犯罪行為之人，在共同意思範圍
    內，各自分擔犯罪行為之一部，相互利用他人之行為，以達
    其犯罪之目的，其成立不以全體均參與實施犯罪構成要件之
    行為為要件；參與犯罪構成要件之行為者，固為共同正犯；
    以自己共同犯罪之意思，參與犯罪構成要件以外之行為，或
    以自己共同犯罪之意思，事前同謀，而由其中一部分人實行
    犯罪之行為者，亦均應認為共同正犯，使之對於全部行為所
    發生之結果，負其責任（最高法院92年度台上字第2824號判
    決意旨參照）。又共同正犯之成立，祇須具有犯意之聯絡，
    行為之分擔，既不問犯罪動機起於何人，亦不必每一階段犯
    行，均經參與（最高法院34年上字第862號判例意旨參照）
    。再共同正犯之意思聯絡，不限於事前有所協議，其於行為
    當時，基於相互之認識，以共同犯罪之意思參與者，亦無礙
    於共同正犯之成立（最高法院73年台上字第1886號判例意旨
    參照）。另共同正犯之意思聯絡，原不以數人間直接發生者
    為限，即有間接之聯絡者，亦包括在內。如甲分別邀約乙、
    丙犯罪，雖乙、丙間彼此並無直接之聯絡，亦無礙於其為共
    同正犯之成立（最高法院77年台上字第2135號判例意旨參照
    ）。被告加入由三人以上分工詐騙，將詐騙所得款項指定匯
    入特定之人頭帳戶內，再由車手提領後上繳集團，以此等製
    造金流斷點之方式，掩飾該詐騙所得之去向及所在，所組成
    具有持續性及牟利性之有結構性犯罪組織，而被告在上開集
    團擔任車手提領詐騙款項，再將詐騙款項轉交「周佳勳」，
    就本案所參與之詐欺取財及洗錢犯行，乃在共同意思範圍內
    ，各自分擔犯罪行為之一部，相互利用他人之行為，以達詐
    欺取財及洗錢犯罪之目的，自與上開集團成員間，有犯意聯
    絡與行為分擔，為共同正犯。
　㈢核被告胡家傑所為，係犯刑法第339條之4第1項第2款之三人
    以上共同犯詐欺取財罪及洗錢防制法第14條第1項之一般洗
    錢罪。被告於前揭提領時間，提領告訴人朱曉音遭詐騙匯入
    之款項，係在密接之時地而為，侵害同一法益，各行為之獨
    立性極為薄弱，依一般社會健全觀念，在時間差距上，難以
    強行分開，在刑法評價上，以視為數個舉動之接續施行，合
    為包括之一行為予以評價較為合理，應論以接續犯，僅成立
    一罪。被告所犯三人以上共同犯詐欺取財罪及一般洗錢罪間
    ，具有行為之部分合致，且犯罪目的單一，在法律上應評價
    為一行為，係以一行為觸犯數罪名，為想像競合犯，應依刑
    法第55條之規定，從一重之三人以上共同犯詐欺取財罪處斷
    。
　㈣再按想像競合犯之處斷刑，本質上係「刑之合併」。其所謂
    從一重處斷，乃將想像競合犯組成之評價上數罪，合併為科
    刑一罪，其所對應之刑罰，亦合併其評價上數罪之數法定刑
    ，而為一個處斷刑。易言之，想像競合犯侵害數法益者皆成
    立犯罪，論罪時必須輕、重罪併舉論述，同時宣告所犯各罪
    名，包括各罪有無加重、減免其刑之情形，亦應說明論列，
    量刑時併衡酌輕罪部分量刑事由，評價始為充足，然後依刑
    法第55條前段規定「從一重處斷」，非謂對於其餘各罪可置
    而不論。因此，法院決定處斷刑時，雖以其中最重罪名之法
    定刑，做為裁量之準據，惟於裁量其輕重時，仍應將輕罪合
    併評價在內（最高法院108 年度台上字第4405、4408號判決
    意旨參照）。被告於偵查及審判中均自白一般洗錢之犯行，
    此觀其偵訊及本院審理筆錄即明，依洗錢防制法第16條第2
    項之規定原應減輕其刑，惟因其所犯一般洗錢罪係屬想像競
    合犯中之輕罪，僅從較重罪名處斷，故本院待於量刑時再併
    與衡酌此部分之減輕其刑事由。
　㈤爰審酌近年來詐欺案件頻傳，行騙手段日趨集團化、組織化
    、態樣繁多且分工細膩，每每造成廣大民眾受騙，損失慘重
    ，被告正值青壯，竟加入詐欺集團擔任車手提領詐騙款項，
    導致檢警難以追緝隱身幕後之人，增加告訴人追回款項之困
    難度，所為應予非難，惟念及被告犯後坦承犯行，已與告訴
    人朱曉音調解成立，並給付第一期款項5,000元予告訴人，
    此有本院111年度中司刑移調字第205號調解程序筆錄、本院
    電話紀錄各1份在卷可稽，態度尚佳，且其於偵查及審判中
    均自白一般洗錢犯行，已符合前述洗錢防制法之減輕其刑事
    由，復考量被告之犯罪動機、目的、手段、參與情節、詐取
    金額，暨其智識程度、家庭經濟狀況等一切情狀，量處如主
    文所示之刑。 
　㈥被告於本院準備程序時供稱本案獲得報酬4,300元等語，固屬
    被告有事實上處分權限之犯罪所得，惟被告已與告訴人調解
    成立，並支付第一期款項5,000元予告訴人，業如前述，是
    被告已無保留本案之犯罪所得，故不予宣告沒收或追徵。
據上論斷，應依刑事訴訟法第273條之1第1項、第299條第1項前
段、第310條之2、第454條第1項，洗錢防制法第14條第1項，刑
法第11條前段、第28條、第339條之4第1項第2款、第55條，刑法
施行法第1條之1第1項，判決如主文。　　　
本案經檢察官何采蓉提起公訴，經檢察官林煒容到庭執行職務。
中　　華　　民　　國　　111 　年　　3 　　月　　29　　日
                  刑事第十一庭  法  官  林依蓉
以上正本證明與原本無異。
如不服本判決應於收受送達後20日內向本院提出上訴書狀，並應
敘述具體理由；其未敘述上訴理由者，應於上訴期間屆滿後20日
內向本院補提理由書（均須按他造當事人之人數附繕本）「切勿
逕送上級法院」。
告訴人或被害人如對於本判決不服者，應具備理由請求檢察官上
訴，其上訴期間之計算係以檢察官收受判決正本之日期為準。
                                書記官  林  俐
中　　華　　民　　國　　111 　年　　3 　　月　　29　　日
附錄本案論罪科刑法條全文：
刑法第339條之4
犯第339條詐欺罪而有下列情形之一者，處1年以上7年以下有期
徒刑，得併科1百萬元以下罰金：
一、冒用政府機關或公務員名義犯之。
二、三人以上共同犯之。
三、以廣播電視、電子通訊、網際網路或其他媒體等傳播工具，
    對公眾散布而犯之。
前項之未遂犯罰之。
洗錢防制法第14條
有第2條各款所列洗錢行為者，處7年以下有期徒刑，併科新臺幣
5百萬元以下罰金。
前項之未遂犯罰之。
前2項情形，不得科以超過其特定犯罪所定最重本刑之刑。